臺灣高等法院高雄分院民事裁定     
111年度重勞再字第1號
再審原告    林丞鏞  
上列當事人與再審被告台新國際商業銀行股份有限公司間請求確
認僱傭關係存在等事件，再審原告對於民國106年3月29日本院10
5年度重勞上字第13號第二審確定判決，提起再審之訴，本院裁
定如下：
    主  文
再審之訴駁回。
再審訴訟費用由再審原告負擔。
    理  由
一、按再審之訴，應於30日之不變期間內提起。前項期間，自判
    決確定時起算，判決於送達前確定者，自送達時起算；其再
    審之理由發生或知悉在後者，均自知悉時起算。但自判決確
    定後已逾5 年者，不得提起，民事訴訟法第500 條第1 項、
    第2 項定有明文。又提起再審之訴之原告，如主張其再審理
    由知悉在後者，應就所主張之事實負舉證之責任（最高法院
    30年抗字第443 號裁定意旨）。再按民事訴訟法第496 條第
    1 項第13款所謂「發現未經斟酌之證物或得使用該證物者」
    ，係指前訴訟程序事實審之言詞辯論終結前已存在之證物，
    因當事人不知有此，致未經斟酌，現始知之，或雖知有此而
    不能使用，現始得使用者而言，且必以該證物若經斟酌可受
    較有利益之裁判者為限；倘按其情狀依一般社會之通念，尚
    非不知該證物或不能檢出或命第三人提出者，均無該條款規
    定之適用。且當事人以發現得使用未經斟酌之證物為再審理
    由者，並應就其在前訴訟程序不能使用之事實，依民事訴訟
    法第277條前段規定負舉證責任（最高法院29年上字第1005
    號判例、98年度台上字第1258號民事裁判要旨參照）。
二、再審原告主張略以：兩造間確認僱傭關係存在等事件（下稱
    系爭事件)，經本院前於民國106年3月29日以105年度重勞上
    字第13號判決確定（下稱原確定判決），惟伊嗣後於111年2
    月21日訂閱法源資訊股份有限公司一年期會員法學資料庫（
    下稱法源資料庫)後，於同年3月8至10日瀏覽未經斟酌證物
    之再審精選判決，始知悉伊於原確定判決中，早已提出103
    年回收績效證物，且扣除成本後，全年仍有新台幣（下同)2
    4萬元淨獲利，已達再審被告合理且客觀之經濟目的，應受
    較有利益裁判，只是伊當時不知以該證物極力主張，致陷於
    再審被告所辯達成率之迷霧，而原確定判決視而未見，遽採
    再審被告所辯再審原告有不能勝任工作，得逕行終止勞動契
    約，違反勞動基準法立法意旨，自合於民事訴訟法第496條
    第1項第13款再審事由，又伊因嗣後訂閱法源資料庫始知悉
    該再審事由，未逾民事訴訟法第500條第2項規定5年內之再
    審不變期間，爰提起本件再審之訴，請求廢棄原確定判決等
    語。
三、經查，兩造間系爭事件，再審原告前對原確定判決聲明不服
    提起上訴，經最高法院於108年7月3日以108年度台上字第56
    0號裁定駁回上訴，該裁定於108年7月17日送達再審原告於
    前訴訟程序訴訟代理人，有卷附送達證書可稽，且為再審原
    告所不爭執（見本院卷第6頁）。又據再審原告陳稱其於系
    爭事件前訴訟程序中，已提出呆帳回收及回收績效計算每年
    達24萬餘元淨利之證物，已達再審被告客觀合理之經濟目的
    ，惟原確定判決無視於此證物等語（見本院卷第7至9頁書狀
    記載前於本院重勞上卷第160頁末至161頁、第153頁提出等
    情），足見再審原告於前訴訟程序即已主張回收績效之證物
    ，且已提出為證，並無知悉在後，或有不得檢出證物之情形
    ，則此等證物既為再審原告前已持有之資料，非屬事後始發
    現而得悉屬於民事訴訟法第496 條13款之證物，自難認有知
    悉在後之情事。且再審原告前於本院110年度重勞再字第1號
    再審之訴事件中，同主張其回收績效每年有24萬元之淨獲利
    ，符合再審被告之合理期待之經濟利益等情（見本院卷第51
    頁），益見再審原告確於前訴訟程序中或於收受原確定判決
    時或其後，均得隨時檢出上開回收績效證物，是縱再審原告
    事後有訂閱法源資料庫及閱覽上開條款再審精選判決，亦無
    從認定其係事後始發見及知悉上開回收績效證物存在，及於
    前訴訟程序時因不得主張，得自111年2月21日訂閱法源資料
    庫（見本院卷第13頁之訂閱法源資料庫電子發票日期）後起
    算再審期間。故再審原告對原確定判決提起再審之訴，其不
    變期間，仍應自最高法院裁定送達之翌日起算，再審原告主
    張得自111年2月21日訂購法源資料庫後起算再審期間云云，
    顯屬無據。則再審原告遲至111年3月10日始提起本件再審之
    訴，顯已逾30日之不變期間，依前開說明，本件再審之訴於
    法未合，應予駁回。
四、據上論結，本件再審之訴為不合法，爰裁定如主文。
中　　華　　民　　國　　111 　年　　4 　　月　　6 　　日
　　　　　　　　　　　　　　勞動法庭
                                審判長法  官  黃國川
                                      法  官  何佩陵
                                      法  官  楊淑珍
以上正本證明與原本無異。
如不服本裁定應於送達後10日內向本院提出抗告狀（須按他造
當事人之人數附繕本），並繳納抗告費新臺幣1,000 元。
中　　華　　民　　國　　111 　年　　4 　　月　　6 　　日
                                      書記官  李宜錚